【裁判字號】    97,消債更,7
【裁判日期】    970520
【裁判案由】    聲請更生程序
【裁判全文】
臺灣苗栗地方法院民事裁定             97年度消債更字第7號
聲  請  人
即  債務人  甲○○
上列聲請人因消費者債務清理事件聲請更生，本院裁定如下：
    主  文
聲請駁回。
聲請費用由聲請人負擔。
    理  由
一、按債務人與金融機構協商成立者，不得聲請更生或清算，但
    因不可歸責於己之事由，致履行顯有重大困難者，不在此限
    ；本條例施行前，債務人依金融主管機關協調成立之中華民
    國銀行公會會員辦理消費金融案件無擔保債務協商機制與金
    融機構成立之協商，準用前項之規定，消費者債務清理條例
    第151條第5項、第6項分別定有明文。又聲請更生或清算不
    合程式或不備其他要件者，法院應以裁定駁回之，但其情形
    可以補正者，法院應定期間先命補正，復為同條例第8條所
    明定。
二、本件債務人聲請更生意旨略以：其有不能清償債務情事，前
    已提出債權人清冊，以書面向最大債權金融機構萬泰商業銀
    行股份有限公司（以下簡稱萬泰銀行）請求共同協商債務清
    償方案，並經協商成立，惟因債務人每月收入新臺幣（下同
    ）64,648元，依協商成立方案每月需償還12,752元，而債務
    人每月之必要支出為60,500元，原協商方案窒礙難行，顯有
    不可歸責於己致履行有重大困難之事由，而債務人之無擔保
    或無優先權之債務總額未逾1,200 萬元，復未經法院裁定開
    始清算程序或宣告破產，為此聲請更生云云。
三、經查，債務人於本件更生聲請前，已於民國95年12月21日與
    金融機構協商成立等情，業據提出協議書及萬泰銀行協商覆
    核通知書為證，並經本院依職權向最大債權金融機構萬泰銀
    行查明屬實，有萬泰銀行97年5 月16日陳報狀在卷可稽。債
    務人主張其係因不可歸責於己之事由，致履行上開協議內容
    顯有重大困難云云，雖據提出保險證明書、保險單、保險費
    明細單、存款存摺明細及依法受債務人扶養之人之戶籍謄本
    等件為證。惟查，債務人之父母年僅50餘歲，仍值狀年，是
    否確需債務人扶養，實非無疑。況債務人另有兄弟2 人可分
    擔扶養義務，債務人每月實際是否有支出10,000元之扶養費
    ，債務人均未具提出確切證據予以證明，其該部分主張，尚
    非可採。另債務人為有配偶之人，就家庭生活費用、子女扶
    養費用及教育費用等，應係與其配偶共同分擔，債務人謂其
    上開必要支出家庭生活費20,000元、子女2 人之扶養費10,0
    00元及子女教育費8,000 元，合計共需38,000元云云，似屬
    過高，而債務人就此又未能舉證證明，尚難採信。另債務人
    謂其每月需支出保險費12,500元云云，惟該項費用支出得否
    認係必要支出，已非無疑，況依債務人所提上開保險單等觀
    之，債務人於協商成立後，明知每月應償還金額為若干，仍
    持續增加保險費支出，自應認係可歸責於債務人自身之事由
    。此外，債務人就其於前開協商成立後，有何因不可歸責於
    己之事由，致履行上開協議內容顯有重大困難之事由，又未
    據主張及舉證，是本件債務人聲請更生，既違背消費者債務
    清理條例第151 條第5 、6 項之規定，且上開欠缺又屬無從
    補正，依上說明，自應駁回其更生之聲請，爰裁定如主文。
中    華    民    國    97    年    5     月    20    日
                  民事庭    法      官  王萬金
上為正本係照原本作成
如不服本裁定，應於裁定送達後10日內，以書狀向本院提出抗告
，並繳納抗告費新臺幣1千元
                            書  記  官  劉依緹
中    華    民    國    97    年    5     月    20    日


司法院資訊處製作；財團法人民間司法改革基金會備份。
